【裁判字號】    98,交聲,299
【裁判日期】    980507
【裁判案由】    違反道路交通管理處罰條例聲明異議
【裁判全文】
臺灣士林地方法院交通事件裁定        98年度交聲字第299號
原處分機關  臺北市交通事件裁決所
異  議  人  甲○○
即受處分人
上列異議人即受處分人因違反道路交通管理處罰條例案件，對於
臺北市交通事件裁決所於民國98年1 月13日所為北市裁催字第裁
22-AEW878536號違反道路交通管理事件裁決書（舉發違反道路交
通管理事件通知單案號：臺北市政府警察局北市警交字第AEW878
536 號），聲明異議，本院裁定如下：
    主  文
異議駁回。
    理  由
一、按汽車駕駛人，行經有燈光號誌管制之交岔路口闖紅燈者，
    處新臺幣（下同）1,800 元以上5,400 元以下罰鍰，併計違
    規點數3 點，道路交通管理處罰條例第53條第1 項、第63條
    第1 項第3 款定有明文。又按汽車行駛至交岔路口，其行進
    、轉彎，應遵守燈光號誌或交通警察之指示，道路交通安全
    規則第102 條第1 項第1 款亦定有明文。又按行車管制號誌
    顯示為圓形紅燈者，其意義為車輛禁止通行，不得超越停止
    線或進入路口，道路交通標誌標線號誌設置規則第206 條定
    有明文，故汽機車駕駛人行進至有燈光號誌管制之交岔路口
    ，其行進、轉彎應遵守燈光號誌之指示，而燈光號誌顯示為
    圓形紅燈之情形下，不論有無往來車輛，即應停止於停止線
    前，而不得有超越停止線、進入路口之行為，否則即屬道路
    交通法規所定義之「闖紅燈」行為，而應受罰。此外，道路
    交通管理處罰條例所用名詞「車輛」，係指在道路上以原動
    機行駛之汽車（包括機器腳踏車）或以人力、獸力行駛之車
    輛，而道路交通安全規則所用名詞「汽車」，係指在道路上
    不依軌道或電力架線而以原動機行駛之車輛（包括機器腳踏
    車），道路交通管理處罰條例第3 條第8 款、道路交通安全
    規則第2 條第1 項第1 款均定有明文。
二、原處分意旨略以：異議人即受處分人甲○○於民國（下同）
    97年9月10日17時45分許，騎乘車號RYY-361號輕型機車，行
    經臺北市○○街與寧波西街交岔路口時，適三元街之燈光管
    制號誌為圓形紅燈，竟未在停止線前停等，即逕行闖越並左
    轉寧波西路，而有「駕車行經有燈光號誌之交岔路口闖紅燈
    」之違規事實，為警當場攔停擎單舉發，惟異議人拒絕簽收
    ，員警遂依法告知應到案時間及處所，原處分機關認違規事
    實明確，爰道路交通管理處罰條例第53條第1 項、第63 條
    第1 項第3 款及道路交通管理事件統一裁罰基準及處理細則
    第44條之規定，裁處異議人新臺幣4,500 元之罰鍰，並記違
    規點數3 點等語。
三、異議意旨略以：異議人於前揭時間騎乘前開機車欲由三元街
    左轉寧波西街，適三元街為紅燈，為免受罰故而下車以牽引
    機車之方式，將機車牽至待轉區○○○○○路號誌轉為綠燈
    再直行寧波西街，卻遭員警當場攔停舉發，異議人旋反應上
    情並拒絕簽收舉發單，因舉發員警未提出相關證據證明異議
    人有何違規行為，嗣異議人至派出所要求調閱監視錄影畫面
    ，但員警僅回應收到舉發單後再自行提出異議，且員警並未
    告知到案日期等相關資訊，因而對原處分表明不服，為此聲
    明異議云云。
四、經查：
  (一)按法院受理交通事件，準用刑事訴訟法之規定；其處理辦法
    ，由司法院會同行政院定之，道路交通管理處罰條例第89條
    定有明文。又聲明異議案件之處理，除準用刑事訴訟法有關
    規定外，依道路交通案件處理辦法之規定處理之；交通法庭
    就聲明異議之案件，必要時，得訊問受處分人及其他關係人
    ，並得傳喚證人，命行鑑定，實施勘驗，亦為該辦法第4 條
    第2 項及第16條所明定。又員警舉發交通違規案件，並不以
    舉發照片為唯一證明方法（道路交通管理處罰條例第7 條、
    第7 條之1 、第7 條之2 規定參照）。是依現行法律規定，
    法院處理交通事件，並不限於科學儀器所採證據，惟仍須就
    事件所涉相關證據資料，包括供述及非供述證據，依據證據
    法則，憑以認定行為人交通違規行為之有無。此乃因交通違
    規事件之特性，行為態樣甚夥，復多有瞬間即逝行為，實在
    無法於有交通違規同時，全部得以即時利用科學儀器，取得
    證據資料；即使屬於方便以科學儀器採證之交通違規行為，
    普遍採用，不但所費不貲，也有實際困難。若舉發員警係親
    眼見聞違規之經過，並經以證人身分具結後在法院為證述，
    仍不失為認定交通違規事實有無之證據方法。況警員舉發交
    通違規，係依道路交通管理處罰條例授權所為之職權行使。
    而汽機車駕駛人闖紅燈、違規迴轉等違規行為之取締，揆其
    行為本質，多係發生於瞬間，通常多委由當場執行取締違規
    公務員之認識及判斷，且必須為立即之取締作為，此為達成
    維持交通秩序目的所必要。且依道路交通管理處罰條例之規
    定，此種立即性之舉發違規，多依警員之認知、判斷已足，
    並無必須另有其他積極佐證：如其他目擊證人或必須拍攝照
    片等，始構成處分要件之規定。此係因執行職務之公務員，
    通常多具有一定之考選資格與專業訓練，且其執法之對象係
    不特定之大眾，故其立場經立法機關推定，應具有客觀、中
    正與公平之特質，而無故意偏頗之虞，合先敘明。
  (二)本件異議人對於前揭時間、地騎乘機車行經臺北市○○街與
    寧波西街交岔路口時，適三元街之燈光管制號誌為圓形紅燈
    ，並未在停止線前停等，即通過三元街交岔路口一節，業於
    本院調查時自承在卷，並經證人即舉發員警李以宏到庭證述
    明確，復有臺北市政府警察局北市警交字第AEW878536 號違
    反道路交通管理事件通知單影本1 份可稽，堪信為真實。
  (三)雖異議人於本院調查時先自承當時三元街為紅燈，下車以牽
    引方式將引擎發動中之機車遷至寧波西街之機車待轉區內等
    語，後改稱忘記當時三元街之燈號為何，然稽之異議人自始
    均稱未免騎乘機車闖越紅燈受罰故以下車牽引機車方式通過
    三元街燈光號誌管制交岔路口至寧波西街之機車待轉區，倘
    若當時三元街之燈光號誌為綠燈或黃燈，異議人應無下車牽
    引機車之必要，故而異議人行經前揭交岔路口時，三元街行
    向之燈光管制號誌應為紅燈無疑。
  (四)異議人復辯稱其係以下車牽引機車方式通過三元街交岔路口
    ，而非以騎乘機車方式通過三元街，故不該當「駕車闖越紅
    燈」之違規行為云云，然據證人李以宏到庭證稱：當時三元
    街行向之燈光號誌為紅燈，寧波西街已綠燈10幾秒，三元街
    號誌沒有設置左轉指示燈，若三元街要左轉寧波西街就必須
    到寧波西街的機車待轉區停等待轉，異議人是直接騎乘機車
    從三元街左轉至寧波西街，並無看到異議人有自三元街下車
    牽機車到寧波西街的待轉區再從待轉區直行之情，我當時在
    寧波西街上自始觀看異議人之行車動向，並無誤認之可能，
    發現異議人違規行為後，旋騎乘機車在寧波西路迴轉，在寧
    波西路與和平西路口攔檢異議人等語明確。查證人與異議人
    素不相識，亦無怨隙，發現異議人有前揭違規行為後，旋驅
    車前往攔停當場舉發，證人應無故意設詞誣陷異議人而甘冒
    偽證罪責之必要，況衡諸執勤員警之專業訓練及經驗，對於
    該職務上事項之觀察力遠較一般人更為專注，誤判之可能性
    極低，復參以證人當庭繪製現場圖核與異議人所述及證人所
    稱發現異議人之位置以及異議人行車動向、舉發地點相符，
    更臻認定證人所證應屬事實，足證異議人係騎乘機車闖越三
    元街紅燈左轉寧波西街一情堪以認定，異議人前開所辯顯不
    足採。
  (五)雖異議人一再辯稱行車經過寧波西街時，有一名員警頭低低
    並未對其進行舉發云云，然其所述員警站立位置與證人站立
    位置不符外，亦無法以此推認證人未親眼目睹異議人之違規
    行為或異議人未有任何違規行為，再者，證人發現異議人違
    規行為後，因在對向車道，故以迴轉方式自後追趕進行攔檢
    異議人，舉發地點距離違規地點，當然會有一段時間差距與
    距離差距，亦難以此認證人未立即當場舉發異議人之情，此
    外，闖越紅燈係屬重大違規行為，員警依法本當舉發，不得
    以員警未以勸導方式取代舉發違規，即認員警執行勤務有何
    不當之處，因此，異議人前開抗辯亦有未妥。
  (六)縱異議人係以牽引機車方式通過三元街燈光管制交岔路口一
    情屬實，然異議人乃係因見其行向之燈光號誌為紅燈，未免
    違規受罰，而自機車下車牽引發動引擎之機車通過交岔路口
    至寧波西街機車待轉區後，旋跳上機車騎乘直行寧波西街，
    仍不脫騎乘機車之舉止範疇，依首揭說明異議人應屬汽車駕
    駛人無訛，尚難以其自機車下車牽引機車方式通過交岔路口
    即遽認不該當於汽（機）車駕駛人駕駛機車之行為至為灼然
    。則汽車駕駛人騎乘機車至有燈光號誌管制之交岔路口，其
    行進、轉彎本應遵守燈光號誌之指示，當其行向之燈光號誌
    顯示為圓形紅燈時，即應停止於停止線前，若有任何超越停
    止線進入路口直行、左右轉之行為，即該當於「闖紅燈」之
    違規行為，從而，縱異議人前開抗辯屬實，亦該當於「駕車
    行經有燈光號誌之交岔路口闖紅燈闖紅燈」之違規行為自屬
    當然。
  (七)另異議人辯稱其拒簽後未受到證人告知到案時間云云，業據
    證人到庭證稱：舉發當時有請異議人在舉發通知單上簽名，
    異議人咆哮然後拒絕簽收紅單，拒簽後有依法告知到案時間
    、違規事實及法條，本件違規應到案日為舉發日後15日，即
    97年9 月25日，當時只有我一人執勤，有依異議人要求留下
    任職單位地址，異議人亦至任職單位質問，我有告知異議人
    是依我親眼所見之事實進行舉發，若有不服得依法申訴等語
    明確，異議人亦稱舉發當日有至舉發員警任職單位質問並於
    98年1 月20日至原處分機關陳述意見時表示當時員警有表示
    係開立紅燈左轉1,800 元等語，益證證人於異議人拒絕簽收
    舉發單後，有依法告知異議人應到案日期及地點，違規之事
    實及法條至明，是以，異議人前開所辯亦無足採。則異議人
    逾越應到案日期即97年9 月25日，遲至98年1 月20日始到案
    陳述意見，有交通違規案件陳述書一紙在卷可稽，從而，原
    處分機關以異議人逾越應到案期限60日以上，依違反道路交
    通管理事件統一裁罰基準表之規定逕行裁處4,500 元之罰鍰
    ，於法亦無違誤。
  (八)綜上所述，本件事證明確，異議人違規事實堪以認定。原處
    分機關認為異議人違規事實明確，爰分別依道路交通管理處
    罰條例第53條第1 項、第63條第1 項第3 款及違反道路交通
    管理事件統一裁罰基準表之規定，認異議人「駕車行經有燈
    光號誌之交岔路口闖紅燈」之違規事實明確，裁處新臺幣
    4,500 元之罰鍰，並記違規點數3 點，經核均無不當，本件
    異議為無理由，應予駁回。
五、據上論斷，應依道路交通案件處理辦法第19條，裁定如主文
    。
中    華    民    國    98    年    5     月    7     日
                  交通法庭    法  官     黃欣怡
以上正本證明與原本無異。
如不服本裁定應於送達後5 日內向本院提出抗告狀。
                              書記官     陳慧玲
中    華    民    國    98    年    5     月    10    日


司法院資訊處製作；財團法人民間司法改革基金會備份。
